臺灣高等法院刑事裁定　　　　　　　　100年度毒抗字第130號
抗　告　人
即　被　告　李明晉
上列抗告人因違反毒品危害防制條例案件，不服臺灣宜蘭地方法
院100年度毒聲字第65號，中華民國100年3 月28日裁定（聲請案
號：臺灣宜蘭地方法院檢察署100年度聲戒字第6 號、100年度毒
偵緝字第18號、第19號、第20號），提起抗告，本院裁定如下：
    主  文
抗告駁回。
    理  由
一、原裁定意旨略以：抗告人即被告李明晉因施用第二級毒品案
    件，前經原法院以99年度毒聲字第104 號裁定送觀察、勒戒
    後，認有繼續施用毒品之傾向，此有法務部矯正署宜蘭看守
    所附設勒戒處所100年3月21日宜所衛字第1003000056號函送
    之有無繼續施用毒品傾向證明書乙份附卷可按，是檢察官聲
    請為強制戒治，並無不合。爰依毒品危害防制條例第20條第
    2項規定，令被告入戒治處所施以強制戒治，其期間為6個月
    以上，至無繼續強制戒治之必要為止，但最長不得逾1 年等
    語。
二、抗告意旨略以：本件醫師之判斷係依據抗告人前科太多，而
    予認定抗告人有繼續施用毒品之傾向，然抗告人所犯之前科
    皆為11年前所犯，業經法律制裁執行完畢，10年內未曾再犯
    ，更在勒戒處所的嚴格監視下，痛定思痛，實屬表現優良。
    又抗告人此次吸食毒品案件乃因朋友誘惑，且吸食後皆自動
    到地檢署觀護人室坦承驗尿，而非由刑事單位查獲，且此次
    吸食期間並未超過1 年，非醫師所稱長期施用而有成癮之虞
    。再抗告人有正常工作，與家人感情良好，互相關懷，父親
    又患有血癌，家中經濟依賴抗告人支撐，因此無能力負擔抗
    告人戒治之費用，懇請庭上憐情撤銷變更抗告人之強制戒治
    處分，而予抗告人接續撤銷假釋後所應執行之3 年殘刑云云
    。
三、按觀察、勒戒後，檢察官或少年法院（地方法院少年法庭）
    依據勒戒處所之陳報，認受觀察、勒戒人無繼續施用毒品傾
    向者，應即釋放，並為不起訴之處分或不付審理之裁定；認
    受觀察、勒戒人有繼續施用毒品傾向者，檢察官應聲請法院
    裁定或由少年法院（地方法院少年法庭）裁定令入戒治處所
    強制戒治，其期間為6 個月以上，至無繼續強制戒治之必要
    為止，但最長不得逾1年，毒品危害防制條例第20條第2項定
    有明文。又有無繼續施用毒品傾向之評估標準，並非完全以
    受勒戒人勒戒後之結果為準，勒戒前之各種情況，仍應作為
    評估之依據。而依勒戒處所評分說明手冊規定，係以人格特
    質、臨床徵候及環境相關因素三項合併計算分數：1.分數10
    0分至71分，判定為有繼續施用毒品傾向；2.50分至0分判定
    為無繼續施用毒品傾向；3.70分至51分間判定有繼續施用毒
    品傾向之原則為有下列各項之一者：(1)缺乏病識感或戒治動
    機者；(2)第一級毒品使用者；(3)有煙毒前科者；(4)有礙家庭
    、社會和諧與安寧者。若無以上各項之一，惟判定者認為個
    案有繼續施用毒品傾向者，應在「有無繼續施用毒品傾向證
    明書」詳細說明欄內載明，並於綜合判斷項下勾選有繼續施
    用毒品傾向。而其中之人格特質係依：有無毒品相關司法紀
    錄、其他犯罪相關紀錄、短期內再犯加重計分、行為觀察；
    臨床徵候係依尿液檢驗戒斷症狀、有無多種藥物使用、有無
    注射使用、使用期間、情緒及態度；環境相關因素係依社會
    功能是否良好、支持系統等，作為綜合判斷分數之依據。判
    定者判定人格特質、臨床徵候及環境相關因素合計三項分數
    ，固係供為判定者判定有無繼續施用毒品傾向之審酌標準，
    但非唯一標準。綜合評分者，應根據臨床實務，有具體事證
    認為個案有繼續施用毒品傾向者，以綜合評分者所評估為準
    。再上開勒戒處所評估標準，乃將與判斷有無繼續施用傾向
    之相關因素加以列舉及量化，以利執法者判定受勒戒人有無
    繼續施用毒品傾向，且避免執法者之判斷流於恣意。因此觀
    察勒戒處所實施之有無繼續施用毒品傾向評估，有其相當之
    專業依據及標準，且涉及專門醫學，倘其評估由形式上觀察
    ，無擅斷或濫權等明顯不當之情事，法院宜予以尊重。
四、經查：
  (一)抗告人因施用第二級毒品甲基安非他命案件，經原法院以99
    年度毒聲字第104 號裁定，移送法務部矯正署宜蘭看守所附
    設勒戒處所執行觀察、勒戒後，法務部矯正署宜蘭看守所附
    設勒戒處所評斷抗告人有無繼續施用毒品傾向之評分結果，
    其人格特質得70分、臨床徵候得25分、環境相關因素得7 分
    ，合計102 分，綜合判斷為「有繼續施用毒品傾向」，此有
    法務部矯正署宜蘭看守所附設勒戒處所於100年3月21日宜所
    衛字第1003000056號函檢附之「有無繼續施用毒品傾向證明
    書」及「有無繼續施用毒品傾向評估標準紀錄表」各乙件在
    卷可稽（見100年度毒偵緝字第18號卷第37至39頁）。
  (二)抗告人雖辯稱其前案記錄均發生於11年前，並已執行完畢，
    悛悔有據，不應據此認定其有施用傾向云云。然毒品犯罪相
    關司法記錄僅為有無繼續施用毒品傾向判斷準則「人格特質
    」中之1 項，而非單一判斷標準，已如前述，即以抗告人所
    指之前科記錄而言，尚有「短期內再犯加重計分」之規定，
    有該評估標準紀錄表之記載可憑。且其有無繼續施用毒品傾
    向之判斷，係由執行觀察、勒戒機關，依其專業性、經驗性
    之判斷，而為個案具體評定。本件法務部矯正署宜蘭看守所
    附設勒戒處所關於抗告人有無繼續施用毒品傾向之報告，就
    抗告人之人格特質、臨床徵候及環境相關因素等事項均分別
    評列分數，而後加總計算得出總分為102 分，據此認定抗告
    人有繼續施用毒品傾向，核其報告係由該所相關專業知識經
    驗人士，在抗告人觀察、勒戒期間，依其本職學能在各該具
    體項目，就個案之臨床實務及相關事證，一一評估後所為之
    綜合判斷，自形式上觀察，亦無擅斷、濫權或其他明顯不當
    之情事，自屬可採，抗告人徒以前案時間已久云云，否認前
    開判斷結果，為無理由。
  (三)強制戒治之處分，係保安處分之性質，並無得以執行有期徒
    刑來代替戒治之處分之規定，抗告人主張以執行殘餘之徒刑
    來代替戒治之處分，亦乏所據。至於抗告意旨陳述抗告人之
    家庭成員及經濟狀況等節，則與抗告人有無繼續施用毒品傾
    向之認定無涉，抗告人執此主張其無庸接受強制戒治，亦屬
    無據。
  綜上所述，抗告人抗告意旨所陳各節，均無理由，其辯稱無須
  強制戒治云云，並無可採。
五、從而，原法院依法務部矯正署宜蘭看守所附設勒戒處所「有
    無繼續施用毒品傾向證明書」所載之綜合判斷結果，認抗告
    人有繼續施用毒品傾向，因而依檢察官聲請，裁定抗告人令
    入戒治處所，施以強制戒治6 個月以上，至無繼續強制戒治
    之必要為止，但最長不得逾1 年，核無不當，抗告人之抗告
    為無理由，應予駁回。
據上論斷，應依刑事訴訟法第412條，裁定如主文。
中    華    民    國    100    年    5    月  9    日
                  刑事第二十三庭審判長法  官  童有德
                                      法  官  徐蘭萍
                                      法  官  劉方慈
以上正本證明與原本無異。
不得再抗告。
                                      書記官  李家敏
中    華    民    國    100    年    5    月  9    日